臺灣臺北地方法院刑事判決
111年度訴字第433號
公  訴  人  臺灣臺北地方檢察署檢察官
被      告  彭曉媛


上列被告因違反個人資料保護法案件，經檢察官提起公訴（110
年度偵緝字第1543號），本院判決如下：
    主  文
乙○○犯個人資料保護法第四十一條之非公務機關非法利用個人資
料罪，處有期徒刑貳月，如易科罰金，以新臺幣壹仟元折算壹日
。緩刑貳年。
    犯罪事實
一、乙○○因認其配偶丙○○與甲○○有通、相姦行為，而對陳○○、甲
    ○○提起妨害家庭告訴，該案經臺灣新北地方檢察署檢察官以
    109年度偵字第21889號為不起訴處分確定，乙○○收受上開案
    件之不起訴處分書（下稱本案不起訴處分書）後仍有不甘，
    竟基於意圖損害甲○○之利益，而非法利用個人資料之犯意，
    於民國109年8月7日之某時，在不詳地點，以不詳方式使用
    網際網路登入社群軟體Facebook（下稱臉書），將其臉書帳
    號暱稱「乙○○」之照片更換為甲○○之照片，而違法公開甲○○
    之臉部特徵供不特定人瀏覽，逾越個人資料利用之範圍，足
    生損害於甲○○。
二、案經甲○○訴由臺北市政府警察局信義分局報告臺灣臺北地方
    檢察署檢察官偵查起訴。
    理  由
壹、證據能力
一、按被告以外之人（包括證人、鑑定人、告訴人、被害人及共
    同被告等）於審判外之言詞或書面陳述，雖不符刑事訴訟法
    第159條之1至第159條之4之規定，而經當事人於審判程序同
    意作為證據，法院審酌該言詞陳述或書面陳述作成時之情況
    ，認為適當者，亦得為證據；當事人、代理人或辯護人於法
    院調查證據時，知有刑事訴訟法第159條第1項不得為證據之
    情形，而未於言詞辯論終結前聲明異議者，視為有前項之同
    意，同法第159條之5定有明文。立法意旨在於傳聞證據未經
    當事人之反對詰問予以核實，原則上先予排除。惟若當事人
    已放棄反對詰問權，於審判程序中表明同意該等傳聞證據可
    作為證據；或於言詞辯論終結前未聲明異議，基於尊重當事
    人對傳聞證據之處分權，及證據資料愈豐富，愈有助於真實
    發見之理念，且強化言詞辯論主義，使訴訟程序得以順暢進
    行，上開傳聞證據亦均具有證據能力。查本判決下列所引用
    之被告以外之人於審判外之供述證據資料，因檢察官、被告
    乙○○對本院提示之卷證，均就證據能力部分表示同意有證據
    能力【見111年度訴字第433號卷（下稱訴卷）第77頁】，且
    迄至言詞辯論終結前均未再聲明異議（見訴卷第97至103頁
    ），而本院審酌上開證據資料製作時之情況，無不當取供及
    證明力明顯過低之瑕疵，認以之作為證據應屬適當，故揆諸
    上開規定，認上開證據資料應有證據能力。
二、本判決下列認定事實所引用之非供述證據，並無證據證明係
    公務員違背法定程序取得之證據，且與本件待證事實具有自
    然之關聯性，均得作為證據。
貳、實體事項
一、認定犯罪事實所憑證據及理由
    上開犯罪事實，業據被告於準備程序及審理中均坦承不諱（
    見訴卷第75至79頁、第97至103頁），核與證人彭○○、吳○○
    之證述大致相符【見110年度偵緝字第1543號卷（下稱偵緝
    卷）第73至74頁】，並有本案不起訴處分書、被告臉書帳號
    （暱稱「乙○○」）之大頭貼、貼文及留言擷取圖片、彭○○與
    梁亦中109年8月7日之通訊軟體LINE對話紀錄擷取圖片、梁
    宏成對被告臉書帳號（暱稱「乙○○」）之大頭貼、貼文及留
    言擷取圖片、梁宏成與梁亦中109年8月7日之通訊軟體LINE
    對話紀錄擷取圖片、吳○○對被告臉書帳號（暱稱「乙○○」）
    之大頭貼、貼文及留言擷取圖片在卷可稽【見110年度他字
    第2933號卷（下稱他卷）第15至16頁、第17至27頁、第29頁
    、110年度偵字第21217號卷（下稱偵卷）第39至40頁、第45
    至53頁、第41至44頁、第55至61頁】。是上開補強證據，已
    足資擔保被告上開具任意性自白之真實性，核與事實相合，
    堪以認定，應予依法論科。　　
二、論罪科刑
  ㈠核被告所為，係犯個人資料保護法第20條第1項、第41條之非
    公務機關非法利用個人資料罪。
　㈡爰以行為人責任為基礎，審酌被告不思以和平理性方式處理
    與告訴人間之糾紛，竟任意將臉書暱稱「乙○○」之照片更換
    為告訴人之照片，供不特定人瀏覽，所為實不足取，且迄今
    仍未取得告訴人諒解，惟考量被告坦承犯行，已於審理中透
    過告訴代理人向告訴人表達歉意，態度尚可，暨被告無法與
    告訴人達成和解之原因（見訴卷第102至103頁），並衡酌公
    開張貼時間、其犯罪動機、目的、犯罪時所受刺激、手段、
    對於告訴人所生危險，自陳受有大學畢業之教育程度、從事
    居家長照機構業、有父母需其扶養（見訴卷第102頁）等一
    切情狀，量處如主文所示之刑，並諭知易科罰金之折算標準
    。
　㈢末查被告前未曾因故意犯罪受有期徒刑以上刑之宣告一情，
    有臺灣高等法院被告前案紀錄表在卷可稽（見訴卷第11至14
    頁），堪認乃一時失慮，致罹刑典；稽之被告事後坦承犯行
    ，並於本院審理中當庭表達歉意等情，已如前述。本院審酌
    被告迭經此偵、審及判罪科刑之宣告教訓，當已知所警惕，
    無再犯之虞，是本院綜核各情，認所宣告之刑以暫不執行為
    適當，爰依刑法第74條第1項第1款規定，併予緩刑2年之諭
    知，以啟自新。　
參、不另為無罪諭知部分　　
　㈠公訴意旨略以：被告意圖損害他人之利益，基於違反個人資
    料保護法犯意，於109年8月7日之某時，將本案不起訴處分
    書轉換成圖檔，張貼在臉書暱稱「乙○○」頁面，以此方式讓
    他人得以得知本案不起訴處分書內容，違法公開性質上屬於
    告訴人犯罪前科之上開不起訴處分供不特定人瀏覽，逾越個
    人資料利用之範圍，足以生損害於告訴人。因認被告係涉犯
    個人資料保護法第20條第1項、第41條之非公務機關非法利
    用個人資料罪云云。
　㈡按認定犯罪事實所憑之證據，雖不以直接證據為限，間接證
    據亦包括在內，然而無論直接或間接證據，其為訴訟上之證
    明，須於通常一般之人均不致有所懷疑，而得確信其為真實
    之程度者，始得據為有罪之認定，倘其證明尚未達到此一程
    度，而有合理性懷疑之存在時，即無從為有罪之認定（最高
    法院76年度台上字第4986號判決參照）。
　㈢公訴意旨認被告涉犯上開犯行，無非係以被告之供述、告訴
    代理人鄭凱威律師及蔡順雄律師之供述、證人彭○○、吳○○之
    證述、臉書帳號暱稱「乙○○」之截圖、梁亦中與證人彭○○、
    梁亦中與梁宏成之通訊軟體LINE對話紀錄為主要論據。
　㈣經查：
　⒈被告於109年8月7日之某時，將本案不起訴處分書轉換成圖檔
    ，張貼在臉書暱稱「乙○○」頁面，以此方式讓他人得以得知
    上開不起訴處分書內容等情，為被告所不爭執（見訴卷第76
    頁、第101頁），並有本案不起訴處分書、被告臉書帳號（
    暱稱「乙○○」）之大頭貼、貼文及留言擷取圖片、彭○○與梁
    亦中109年8月7日之通訊軟體LINE對話紀錄擷取圖片、梁宏
    成對被告臉書帳號（暱稱「乙○○」）之大頭貼、貼文及留言
    擷取圖片、梁宏成與梁亦中109年8月7日之通訊軟體LINE對
    話紀錄擷取圖片、吳○○對被告臉書帳號（暱稱「乙○○」）之
    大頭貼、貼文及留言擷取圖片在卷可稽（見他卷第15至16頁
    、第17至27頁、第29頁、偵卷第39至40頁、第45至53頁、第
    41至44頁、第55至61頁），上開事實，固堪可認定。
　⒉按個人資料保護法第2條第1款規定，所謂個人資料，是指：
    自然人之姓名、出生年月日、國民身分證統一編號、護照號
    碼、特徵、指紋、婚姻、家庭、教育、職業、病歷、醫療、
    基因、性生活、健康檢查、犯罪前科、聯絡方式、財務情況
    、社會活動及其他得以直接或間接方式識別該個人之資料。
    可知「犯罪前科」是一種個人資料。而何謂「犯罪前科」，
    參照個人資料保護法施行細則第4條第6款及訂定理由，明確
    闡釋：經緩起訴、職權不起訴或法院判決有罪確定、執行之
    紀錄。可知並未包含檢察官依據刑事訴訟法第252條、第255
    條之規定所為不起訴處分。
　⒊查被告張貼於臉書之本案不起訴處分，並未包括告訴人之生
    日、住居所、國民身分證統一編號，僅提及告訴人之姓名，
    尚難逕以識別特定個人身分，且完整引用本案不起訴處分書
    ，其所提及告訴人姓名之內文係：「一、告訴意旨略以：被
    告陳○○與告訴人乙○○係夫妻，被告陳○○、甲○○因工作而熟識
    。而被告甲○○明知被告陳○○與告訴人間具有婚姻關係，詎被
    告陳○○與甲○○竟分別基於通姦及相姦之犯意，於民國106年4
    月19日16時56分許起至同日19時5分許間，在臺灣地區某不
    詳處所，為性器接合之姦淫行為，嗣經告訴人於108年11月1
    6日查看被告陳○○手機訊息，始悉上情。因認被告陳○○涉犯
    刑法第239條前段之通姦罪嫌，被告甲○○則涉犯同條後段之
    相姦罪嫌。」，並保留不起訴處分之理由，且本案不起訴處
    分書係依刑事訴訟法第252條第4款所為，乃屬絕對不起訴處
    分，非屬個人資料保護法所指之「犯罪前科」個人資料。從
    而，依上開說明，被告此部分行為，既與個人資料保護法所
    欲保護之個人資料無涉，且徒以被告轉貼本案不起訴處分書
    圖檔中顯示告訴人姓名，尚難連結聚焦到告訴人身分，自不
    構成個人資料保護法第41條、第20條第1項之非公務機關非
    法利用個人資料罪，本應為被告無罪之諭知，惟因若成立犯
    罪，與經本院論罪之犯行具裁判上一罪關係，爰不另為無罪
    之諭知。
據上論斷，應依刑事訴訟法第299條第1項前段，個人資料保護法
第41條、第20條第1項，刑法第11條前段、第41條第1項前段、第
74條第1項第1款，判決如主文。
本案經檢察官黃冠中提起公訴，檢察官郭昭吟到庭執行職務。
中　　華　　民　　國　　111 　年　　8 　　月　　17　　日
　　　　　　　　　刑事第四庭    審判長法　官　陳柏宇
　　　　　　　　　
　　　　　　　　　                    法  官  曾名阜
　　　　　　　　　
　　　　　　　　　                    法  官  吳明蒼
以上正本證明與原本無異。
如不服本判決應於收受送達後20日內向本院提出上訴書狀，並應
敘述具體理由；其未敘述上訴理由者，應於上訴期間屆滿後20日
內向本院補提理由書（均須按他造當事人之人數附繕本）「切勿
逕送上級法院」。
　　　　　　　　　　　　　　　　書記官　陳韻宇
中　　華　　民　　國　　111 　年　　8 　　月　　17　　日
附錄本案論罪科刑法條全文：
個人資料保護法第20條
非公務機關對個人資料之利用，除第6條第1項所規定資料外，應
於蒐集之特定目的必要範圍內為之。但有下列情形之一者，得為
特定目的外之利用：
一、法律明文規定。
二、為增進公共利益所必要。
三、為免除當事人之生命、身體、自由或財產上之危險。
四、為防止他人權益之重大危害。
五、公務機關或學術研究機構基於公共利益為統計或學術研究而
    有必要，且資料經過提供者處理後或經蒐集者依其揭露方式
    無從識別特定之當事人。
六、經當事人同意。
七、有利於當事人權益。
非公務機關依前項規定利用個人資料行銷者，當事人表示拒絕接
受行銷時，應即停止利用其個人資料行銷。
非公務機關於首次行銷時，應提供當事人表示拒絕接受行銷之方
式，並支付所需費用。

個人資料保護法第41條
意圖為自己或第三人不法之利益或損害他人之利益，而違反第6
條第1項、第15條、第16條、第19條、第20條第1項規定，或中央
目的事業主管機關依第21條限制國際傳輸之命令或處分，足生損
害於他人者，處5年以下有期徒刑，得併科新臺幣1百萬元以下罰
金。